【裁判字號】    95,重訴,75
【裁判日期】    950731
【裁判案由】    清償借款
【裁判全文】
臺灣彰化地方法院民事判決  95年度重訴字第75號
原      告  合作金庫商業銀行股份有限公司
法定代理人  丁○○
訴訟代理人  甲○○
被      告  乙○○
訴訟代理人  丙○○
上列當事人間請求給付借款事件，本院於民國95年7月20日言
詞辯論終結，判決如下：
    主  文
被告應給付原告新台幣貳仟萬元，及自民國九十四年八月十七日
起至清償日止，按年息百分之三點九二五計算之利息，並自民國
九十四年九月十八日起至清償日止，逾期在六個月以內者，按上
開利率百分之十，逾期超過六個月以上者，按上開利率百分之二
十計付之違約金。
訴訟費用由被告負擔。
    事實及理由
壹、原告之陳述及聲明：
一、原告起訴主張：案外人黃朝彥於民國93年9月17日邀同被告
    乙○○為連帶保證人，向原告借款20,000,000元整，約定借
    款期間至94年9月5日止，利息隨本行基本放款利率而調整，
    目前利率為3.925%按月付息，到期清償本金，未按期攤繳本
    息時，除按上開利率計息外，其逾期在6個月以內按上開利
    率1 成，逾期超過6個月以上部分按上開利率2成計付違約金
    ，立有借據暨授信約定書可證。詎料被告僅繳息至94年8月
    17日止，現仍欠原告20,000,000元整及自94年8月17日起至
    清償日止之利息與違約金，迭經催討，被告均置之不理，且
    依借據及授信約定書第5條約定，債務人在借款期限內未按
    期攤還本息或利息者，視為全部到期，即喪失借款期限利益
    ，應立即清償全部債務。
二、案外人黃朝彥於94年6月30日死亡，被告既為系爭借款之連
    帶保證人，依民法第748條規定，依法即有代負履行之責任
    ，爰基於連帶保證之法律關係，請求被告代為返還借款及利
    息、違約金等語。並聲明：如主文所示。
貳、被告之陳述及聲明：
    被告並未於系爭借據上簽名，借據上之印文雖是被告的，但
    並非被告所蓋，被告亦不知有此借據，因此無連帶保證之事
    實。又系爭授信約定書上簽名及印文雖都是被告的，但以往
    保證，均有原告派員在立授信約定書時當場對保，並由連帶
    保證人當場親自簽名、蓋章確認保證事實之存在，而93年9
    月17日被告確無為借款人黃朝彥連帶保證之事實，因此也無
    授信約定書之對保行為，且原告所檢附之系爭授信約定書為
    92年2月12日，並非93年9月17日之借據的授信約定書，故並
    不適用等語資為抗辯。並聲明：原告之訴駁回。
參、法院得心證理由：
一、按當事人主張有利於己之事實者，就其事實有舉證之責任，
    民事訴訟法第277條前段定有明文。又私文書經本人或其代
    理人簽名、蓋章者，推定為真正，民事訴訟法第358條第1項
    亦定有明文。而依法律之規定，有使用文字之必要者，得不
    由本人自寫，但必須親自簽名。如有用印章代簽名者，其蓋
    章與簽名生同等之效力，民法第3條第1項、第2項分別定有
    明文，即謂若由他人代寫其姓名下加蓋印章以代簽名，其效
    力亦與自己簽名生同一效力。至借據內印章既屬真正，雖由
    他人代為立據而除有確切反證外，亦推定為本人授權行為（
    最高法院37年上字第8816號判例參照）。次按印章由自己蓋
    用，或由有權使用之人蓋用為常態，由無權使用之人蓋用為
    變態，故主張變態事實之當事人應就此負舉證責任；又民法
    上所謂保證，為債權人與保證人間之契約，保證契約須債權
    人與保證人雙方互相表示意思一致，始能成立，對保與否，
    並非保證契約之成立要件，此亦有最高法院90年度台上字第
    2308號判決及同院46年台上字第163號判例可資依循。
二、本件原告所主張之事實，業據提出借據、授信約定書各乙件
    為證，核屬相符。雖被告辯稱不知被告之夫即訴外人黃朝彥
    向原告借款，伊並未在借據上簽名、蓋章，亦未同意為訴外
    人黃朝彥之連帶保證人云云。惟查上開借據及授信約定書上
    被告之印文均為真正，已據被告自認在案（見本院95年7月
    20 日言詞辯論筆錄），被告復未舉證證明其印章被盜蓋之
    事實，縱令系爭借據上之姓名及統一編號為他人所代為填寫
    ，惟上開借據及授信約定書上被告之印文既為真正，有如前
    述，則文書應信為真正。被告所辯未同意為訴外人黃朝彥之
    連帶保證人，且保證契約未經對保程序，應屬無效云云，洵
    屬無據，不足採信，原告主張之事實，堪信為真實。
三、從而，原告依據連帶保證契約請求被告乙○○代為給付借款
    20,000,000元及如主文所示的利息及違約金，為有理由，應
    予准許。
四、據上論結，原告之訴為有理由，依民事訴訟法第第78條，判
    決如主文。
中    華    民    國    95    年    7     月    31    日
                  民事第二庭    法  官  康弼周
以上正本係照原本作成。
如對判決上訴，應於判決送達後20日內向本院提出上訴狀。
中    華    民    國    95    年    8    月     2    日
                                書記官  顏督訓


司法院資訊處製作；財團法人民間司法改革基金會備份。
